臺灣高雄地方法院刑事判決　　　　　　　　　　　　九十三年度訴字第一三三六號
　　公　訴　人　臺灣高雄地方法院檢察署檢察官
　　被　　　告　壬○○
　　指定辯護人　本院公設辯護人己○○
右列被告因殺人未遂等案件，經檢察官提起公訴（九十二年度偵字第一七一五二號）
，本院判決如左：
    主  文
壬○○服用酒類，不能安全駕駛動力交通工具而駕駛，處有期徒刑參月；又連續損壞
公務員職務上掌管之物品，處有期徒刑壹年。應執行有期徒刑壹年貳月。
    事  實
一、壬○○前因公共危險等案件，經台灣台南地方法院以八十九年度交訴字第一二０
    號判處有期徒刑二年，緩刑五年確定，於緩刑期間，猶不知悔改，於民國九十二
    年八月十日凌晨零時三十五分許，飲酒後已達不能安全駕駛動力交通工具之程度
    ，詎仍貿然駕駛車牌號碼Ｓ四─○三九一號自小客車，搭載該車車主庚○○，行
    駛在高楠公路北上車道上由南往北方向，途經高雄縣市交界之高雄縣橋頭鄉青埔
    橋時，發現高雄縣政府警察局岡山分局之警員乙○○等人身著反光背心、警察制
    服，在該路段北上車道執行全國性取締酒醉駕車及交通稽查勤務，並設置路檢警
    示牌及開啟警示燈，當時壬○○為躲避酒駕取締，竟在路檢點前約三十公尺處，
    欲倒車迴轉以規避檢查，經在場警員乙○○察覺有異，吹哨子並拍打壬○○所駕
    汽車之車窗，示意壬○○停車接受盤查。壬○○明知在場執行取締及交通稽查勤
    務之所有警員，均為依法執行公務之人員，竟拒不停車受檢，反基於妨害公務之
    概括犯意，以加速迴轉之方式對站立在車旁，正依法執行臨檢盤查職務之乙○○
    施強暴，旋由北上車道逆向往南，再駛入南下車道，往高雄市方向逃逸。其時，
    在一旁值勤警員丙○○、丁○○見狀，即駕駛車牌號碼ＶＭ─六二０七號警用偵
    防車上前自後追趕攔截，其間壬○○均以時速八十公里至一百公里之高速，沿高
    楠公路南下至加昌路右轉後，再於加昌路與海專路交叉口附近迴轉，直行至高楠
    公路左轉，進入高楠公路北上車道往北直行，行經前揭青埔橋臨檢點時，警員乙○○即駕駛車牌號碼二Ｄ─五四九五號警用巡邏車加入追捕，壬○○至中山北路
    、岡山南路、成功北路之三叉路口再迴轉南下，丙○○見狀即以所駕之車牌號碼
    ＶＭ─六二０七號警用偵防車靠近壬○○之自用小客車，準備予以攔截，詎料被
    告仍承前之妨害公務之概括犯意及毀損公務員職務上掌管之物品之概括犯意，非
    但未停車，卻仍繼續前進，因而左側車門與車牌號碼ＶＭ─六二０七號警用偵防
    車右側車頭發生碰撞，致車牌號碼ＶＭ─六二０七號警用偵防車前保險桿脫落，
    之後壬○○駕駛之車牌號碼Ｓ四─○三九一號自小客車車頭再與前方阻擋之車牌
    號碼二Ｄ─五四九五號警用巡邏車車頭碰撞，致車牌號碼二Ｄ─五四九五號警用
    巡邏車車頭毀損；壬○○以前述方法對警員施強暴後，繼續前行，在成功北路與
    建樹路路口，復故意擦撞前鋒派出所之車牌號碼ＤＭ─四八八三號警用巡邏車之
    車身後側而離去，因而致車牌號碼ＤＭ─四八八三號警用巡邏車後保險桿毀損，
    壬○○則一路行經高楠公路、青埔橋臨檢點，至加昌路右轉，再於後昌路左轉左
    楠路，於左楠路之煉油廠西側門，遭車牌號碼ＶＭ─六二０七號警用偵防車、車
    牌號碼二Ｄ─五四九五號警用巡邏車、車牌號碼ＤＭ─四八八三號警用巡邏車及
    舊城派出所車牌號碼ＺＥ─四二六七號警用巡邏車所夾擠阻攔，警員並下車示意
    壬○○下車接受檢查，惟壬○○仍承前妨害公務及毀損公物之概括犯意，倒車後
    尋隙駛離現場，並故意擦撞車牌號碼ＺＥ─四二六七號警用巡邏車，因而致車牌
    號碼ＺＥ─四二六七號警用巡邏車前保險桿毀損，並均以此方式對執行職務之員
    警施強暴。壬○○則沿翠華路直行，嗣於九十二年八月十日凌晨零時五十分許，
    經高雄市政府警察局左營分局警員與高雄縣政府警察局岡山分局警員，合力在高
    雄市○○○路與雄峰路口，依法使用警械，先對空鳴槍兩發後，再射擊蘇車左前
    車輪部位六發，壬○○因腿部中彈始停車受檢，其後經警員對壬○○施以酒精濃
    度之測試，測試結果呼氣酒精濃度高達每公升○、六四毫克，而查知上情。
二、案經甲○○、乙○○、高雄縣政府警察局岡山分局、高雄市政府警察局左營分局
    告訴及高雄縣政府警察局岡山分局報請臺灣高雄地方法院檢察署檢察官偵查起訴
    。
    理  由
一、按證人因所在不明而傳喚不到時，於司法警察調查中所為之陳述，苟得於審判中
    經裁判者判斷先前之陳述具有可信之特別情況，且該陳述為證明犯罪事實之存否
    所必要時，依刑事訴訟法第一百五十九條之三第三款之規定，該證人先前之陳述
    仍得為證據，核先敘明。經查：辯護人為被告辯護稱庚○○於警訊之供述應無證
    據能力云云。然證人庚○○於警訊中之證詞，並非遭受強暴脅迫下所為，且司法
    警察並無對之不當取供等情，業據證人即製作庚○○警詢筆錄之警員辛○○於本
    院審理時證述明確，辯護人復未提出庚○○於警訊中受訊問時，有何可疑為足以
    影響警訊供述之真實性、自由陳述性之客觀事證以供本院審酌，故應認庚○○之
    警訊筆錄係出於自由意志，且無遭不當誘導而為非任意性陳述之虞而具有可信之
    特別情況。又證人庚○○為案發經過，全程在場之人，堪認其所言確為證明公訴
    人起訴之犯罪事實之存否所必要，是參酌前揭說明，因證人庚○○所在不明，而
    經本院傳喚不到，有送達回證、個人基本資料查詢結果附卷可稽，本院認庚○○
    之警訊筆錄具有證據能力。
二、訊據被告固坦承酒醉駕車之犯行，惟矢口否認有何對執行公務之警員施強暴及故
    意毀損公物之犯行，辯稱當時伊已經喝醉酒，不記得路線，且伊當時一心只想逃
    跑，並未故意對警員施強暴，亦沒有去撞警車，是警員駕車阻止伊前進，撞伊的
    車所以警車才會毀損，且伊的時速只有六、七十公里云云。經查，壬○○於右揭
    時、地，因酒醉駕車拒絕接受臨檢之後，循前述路線沿途逆向、超速、任意迴轉
    、橫衝直撞而與警員發生飛車追逐並造成四輛警車之毀損等情，業據現場第一時
    間進行臨檢，嗣後並加入追捕之警員乙○○於本院審理時證述被告拒絕受檢，而
    以倒車迴轉之方式對其施強暴後逃逸，並與警員發生高速追逐及且於警車攔阻時
    ，均拒不停車，仍不惜衝撞警車加速前進，沿途乙○○觀察自己所駕警車之碼表
    ，速度均達時速一百至一百一十公里，但仍無法超越被告等語明確，核與在其後
    追逐之警員丙○○、丁○○證述之情節相符，亦與庚○○於警詢中證稱之被告飲
    酒後駕車及逃逸過程及警員有鳴笛、開警示燈、吹警笛並用擴音器示意停車受檢
    ，但被告均置之不理等語相符，並有警車毀損照片二十五紙、警車送修之車輛委
    修單五紙、修護估價單一紙、道路交通事故現場照片三紙、舉發違反道路交通管
    理事件通知單二紙、酒精濃度測試值表、岡山分局壽天派出所職務報告及岡山分
    局壽天派出所偵辦公共危險案件員警處理情形報告表、被告逃逸路線圖各一紙附
    卷可參。則被告駕車逃逸衝撞警車而對警員施強暴等情，業據警員及同車之乘客
    庚○○證述明確，且警員既已依法示警，並沿路攔阻，被告理應停車受檢，如被
    告拒不停車，其逃逸過程警車如加以阻攔，必然會發生毀損警車之情形，乃被告
    所明知，但被告仍拒不受檢悍然加速逃離，故被告有妨害公務及毀損公物之犯意
    及犯行洵堪認定，被告所辯顯不足採，本件事證明確，被告犯行洵堪認定，應予
    依法論科。
三、核被告壬○○所為，係犯刑法第一百八十五條之三之不能安全駕駛動力交通工具
    而駕駛罪、第一百三十八條之損壞公務員職務上掌管之物品罪及同法第一百三十
    五條第一項之對於公務員依法執行職務施強暴罪。原起訴法條雖論列刑法第三百
    五十四條毀損罪，但業經公訴檢察官當庭變更起訴法條為刑法第一百三十八條之
    損壞公務員職務上掌管之物品罪，故本件無需變更起訴法條，先予敘明。被告先
    後多次對於公務員依法執行職務施強暴及損壞公務員職務上掌管之物品之犯行，
    時間緊接，方法相同，觸犯構成要件相同之罪名，顯係基於概括犯意為之，為連
    續犯，應依刑法第五十六條之規定，以一罪論並加重其刑。又被告所犯連續損壞
    公務員職務上掌管之物品罪及連續對於公務員依法執行職務施強暴罪間，有方法
    結果之牽連關係，應從一重之連續損壞公務員職務上掌管之物品罪處斷。被告所
    犯上開不能安全駕駛動力交通工具而駕駛罪及損壞公務員職務上掌管之物品罪二
    罪間，犯意各別，行為互殊，應予分論併罰。爰審酌被告酒後駕車，對往來之車
    輛已生高度危險，竟於遇警臨檢時，拒絕接受臨檢，而駕車高速逆向逃離現場，
    沿途無視法紀，恣意橫行，且對執行職務之員警施以強暴，而損壞警用巡邏車，
    挑戰執法公權力，惡性非輕，犯後否認妨害公務、毀損公物犯行，顯無悔意等一
    切情狀，各量處如主文所示之刑，並定其應執行之刑，以資懲儆。
四、公訴意旨另以：壬○○駕車逃竄至岡山文化中心，又折返南下往橋頭、楠梓方向
    逃逸，行駛至橋頭經武路時再轉至北上車道逆向行駛，當時警員甲○○正在北上
    內側車道，收拾ＬＥＤ葉片發光折疊式可變路況顯示器（即夜間路檢器材），現
    場另有員警數名在執行臨檢職務，詎壬○○雖看見前開顯示器及數名身著制服、
    反光背心之執勤員警，然並未減速或閃避，猶以時速超過一百公里之高速，衝撞
    背對著蘇車來向之警員甲○○，千鈞一髮之際，幸有警員戊○○係面對著蘇車來
    車方向，驚見此情，倏喊叫有車趕快走開，甲○○聞聲緊急跳上中央分隔島，始
    倖免於難，惟前開夜間路檢器材整組仍遭壬○○撞毀，致令毀損不堪用，因認被
    告涉犯殺人未遂及毀損罪嫌。
五、按犯罪事實應依證據認定之，無證據不得認定犯罪事實；又不能證明被告犯罪者
    ，應諭知無罪之判決；刑事訴訟法第一百五十四條第二項、第三百零一條第一項
    分別定有明文。且其以情況證據（即間接證據）斷罪時，尤須基於該證據在直接
    關係上所可證明之他項情況事實，本乎推理作用足以確證被告有罪，方為合法，
    不得徒憑主觀上之推想，將一般經驗上有利被告之其他合理情況逕予排除，最高
    法院著有三十二年上字第六七號判例可資參照。公訴意旨認被告涉犯殺人未遂罪
    嫌係以庚○○之警詢供述及證人戊○○、甲○○之證詞為其論據，被告則辯稱當
    時伊只想逃跑，沒看到警員和ＬＥＤ葉片發光折疊式可變路況顯示器，伊沒有殺
    人犯意等語。經查，壬○○經過上開路檢點時，甲○○已將ＬＥＤ葉片發光折疊
    式可變路況顯示器之電源關掉，當時甲○○在北上車道面向南方正彎腰在拆線等
    情，業據甲○○於本院審理時證述明確。則依照當時之情況，甲○○已將ＬＥＤ
    葉片發光折疊式可變路況顯示器之電源關掉，故ＬＥＤ葉片發光折疊式可變路況
    顯示器已不能發揮發光警示之效果，且甲○○正彎腰在拆線，又是面向南方，衡
    情已不易被發覺，況當時被告酒醉駕車，判斷力已較一般情形薄弱，又處於驚慌
    超速逃逸之情形，已難期其能預見車道上有正整理器材之員警，並迅即採正確的
    閃煞措施以避免撞擊而發生人員傷亡之結果。何況當時夜間視線不若白日清晰，
    又係急迫瞬間發生之情狀，衡諸當時之客觀情境及被告之主觀意識能力及心態，
    實難認意在逃離員警追捕之被告，主觀上於急迫瞬間能萌生殺人之犯意，故本件
    被告難謂有殺人之故意。至於被告毀損ＬＥＤ葉片發光折疊式可變路況顯示器部
    分，當時ＬＥＤ葉片發光折疊式可變路況顯示器既已拆除電源，被告已不易發現
    ，且倉促之間被告縱想閃避亦已不及，故被告亦應無毀損之故意，揆諸首揭法條
    及判例意旨，本應為無罪之諭知，惟公訴意旨既認此部分毀損公物犯行與前開論
    罪科刑之毀損公物部分為連續犯，而殺人未遂犯行部分，與毀損公物部分有方法
    結果之牽連關係，均有裁判上一罪關係，爰不另為無罪之諭知，附此敘明。
據上論斷，應依刑事訴訟法第二百九十九條第一項前段，刑法第五十六條、第一百八
十五條之三、第一百三十五條第一項、第一百三十八條、第五十五條、第五十一條第
五款，罰金罰鍰提高標準條例第一條前段，判決如主文。
本案經檢察官黃建銘到庭執行職務。
中      華      民      國    九十三    年      九      月    二十九    日
                                臺灣高雄地方法院刑事第二庭
                                    審判長法  官   莊崑山
                                          法  官   曾鴻文
                                          法  官   黃宣撫
右正本證明與原本無異。
如不服本判決，應於判決送達後十日內，向本院提出上訴狀。
                                          書記官   謝文心
中      華      民      國    九十三    年      九      月    三十      日
附錄本判決論罪科刑法條：
刑法第一百八十五條之三
服用毒品、麻醉藥品、酒類或其他相類之物，不能安全駕駛動力交通工具而駕駛者，
處一年以下有期徒刑、拘役或三萬元以下罰金。
刑法第一百三十五條第一項
對於公務員依法執行職務時，施強暴脅迫者，處三年以下有期徒刑、拘役或三百元以
下罰金。
刑法第一百三十八條
毀棄、損壞或隱匿公務員職務上掌管或委託第三人掌管之文書、圖畫、物品，或致令
不堪用者，處五年以下有期徒刑。
刑法第三百二十條第一項
意圖為自己不法之所有或第三人不法之所有，而竊取他人之動產者，為竊盜罪，
處五年以下有期徒刑、拘役或五百元以下罰金。
